【裁判字號】    98,訴,596
【裁判日期】    981119
【裁判案由】    拆屋還地
【裁判全文】
臺灣彰化地方法院民事判決  98年度訴字第596號
原      告  甲○○
被      告  乙○○
訴訟代理人  吳天富律師
上列當事人間請求拆屋還地事件，本院於民國98年11月5日言詞
辯論終結，茲判決如下：
    主  文
被告應將坐落彰化縣大城鄉○○段第1230地號土地上如附圖所示
編號Ａ部分面積137平方公尺之鐵皮建物、編號Ｂ部分面積92平
方公尺之鐵皮建物、編號Ｃ部分面積50平方公尺之鐵皮建物拆除
，暨將編號Ｄ部分面積894平方公尺土地上之地上物、圍籬清除
，並將該部分土地交還原告。
訴訟費用由被告負擔。
    事實及理由
一、原告起訴主張：
    坐落彰化縣大城鄉○○段第1230地號、面積1624平方公尺土
    地（下稱系爭土地）原為訴外人蔡財木所有，原告於民國97
    年9月9日經法院拍賣取得。被告原向蔡財木租用系爭土地開
    設廢車零件廠，租期自96年9月2日起至99年9月2日止，上開
    租賃關係業經鈞院執行處除去。原告曾以存證信函告知被告
    同意由其續租，詎被告不願續租且拒不搬遷，並要求巨額搬
    遷費，為此依所有物返還請求權法律關係提起本訴，並聲明
    ：被告應將坐落彰化縣大城鄉○○段第1230地號土地上如附
    圖所示編號A、B、C，面積分別為137、92、50平方公尺之鐵
    皮建物拆除，並將編號D部分地上物清除、圍籬拆除，將土
    地返還原告。訴訟費用由被告負擔。
二、被告則以：
  (1)被告於原告拍得系爭土地前，已向蔡財木購買土地上之建物
    鐵皮屋前後棟全部（包括水電使用權在內），況原告僅標得
    系爭土地而已，原告亦明知土地上尚有數棟件建物不在拍賣
    之內，且亦未查明建物之所有權歸誰即標得系爭土地，顯見
    原告已與執行法院就買賣標的物之價金及買賣條件達成合致
    。又原告於98年4月15日以虎尾郵局00133號存證信函寄予被
    告，內容亦表明同意被告繼續租用系爭土地，顯見被告非無
    權占有系爭土地。況被告於原告取得系爭土地前已合法取得
    土地上建物之事實上處分權，依民法第425條第1項買賣不破
    租賃規定，原告於取得系爭土地所有權後即不得限縮承租人
    之利益，被告就系爭土地之租賃權應至99年8月2日止。
  (2)被告既已買受系爭土地上之鐵皮屋建物，雖無法辦理保存登
    記，但已就該鐵皮屋取得事實上處分權，並非無權占有。且
    原告於得標前明知土地上仍有建物仍願意標受，於得標後又
    以壞被告鐵皮屋之目的訴請排除地上物，此舉顯有違民法第
    148條第1項規定禁止權利濫用原則等語資為抗辯，並聲明：
    原告之訴駁回；訴訟費用由原告負擔。
三、原告上揭主張之事實，業據原告提出土地登記謄本為證，並
    經本院會同二林地政事務所測量員測量屬實，製有勘驗筆錄
    在卷可稽，被告對原告主張之占用事實亦不爭執，是堪信原
    告之主張為真正。被告雖辯稱買賣不破租賃，其係有權占用
    系爭土地等語，惟民法第425條第1項之規定，於未經公證之
    不動產租賃契約不適用之，為同法條第2項所明定，經查被
    告所提出之租賃契約並未經公證，自無民法第425條第1項規
    定之適用。至於被告辯稱原告權利濫用部分，查被告所有之
    建物為鐵皮搭建，價值不高，其復未舉證證明該鐵皮建物之
    價值大於土地之價值，其所為權利濫用抗辯，亦無可採。
四、從而，原告依民法第767條所有物還請求權，請求被告將系
    爭土地如附圖所示編號A部分面積137平方公尺之鐵皮建物、
    編號B部分面積92平方公尺之鐵皮建物、編號C部分面積50
    平方公尺之鐵皮建物拆除，暨將編號D部分面積894平方公尺
    土地上之地上物、圍籬清除，將土地返還原告，為有理由，
    應予准許。
五、訴訟費用負擔之依據：民事訴訟法第78條。
中    華    民    國    98    年    11    月    19    日
                  民事第二庭    法  官  施錫揮
以上正本係照原本作成。
如對判決上訴，應於判決送達後20日內向本院提出上訴狀。
中    華    民    國    98    年    11    月    19    日
                                書記官  蕭秀吉


司法院資訊處製作；財團法人民間司法改革基金會備份。
